臺灣高雄地方法院交通事件裁定　　　 100年度交聲字第1785號
原處分機關　高雄市政府交通局
異　議　人
即受處分人　林夢英
上列異議人因違反道路交通管理處罰條例案件，對於高雄市政府
交通局民國100 年8 月11日所為高市交裁字第裁32-B00000000號
、第裁32-B00000000號處分，聲明異議，本院裁定如下：
    主  文
高雄市政府交通局民國100 年8 月11日高市交裁字第裁32-B0000
0000號處分撤銷。
前項撤銷部分林夢英汽車駕駛人迴車前，不注意來、往車輛，仍
擅自迴轉，處罰鍰新臺幣陸佰元，並記違規點數壹點；又違反道
路交通安全規則肇事致人受傷，記違規點數點。
其他（即就高雄市政府交通局民國100 年8 月11日高市交裁字第
裁32-B00000000號處分）異議駁回。
    理  由
一、異議意旨略以：異議人即受處分人林夢英（下稱異議人）於
    民國100 年6 月24日晚間8 時5 分，未帶行車執照，駕駛車
    牌號碼YC-0780 號自用小客車，由北向南沿高雄市○○區○
    ○路行駛，行經該路與自西側匯入之大學十街形成之Ｔ字型
    路口附近時，為便於在對向，即藍昌路北向車道路旁停車購
    物，而在該路口進行迴轉（原異議狀記載為左轉）時，為機
    車騎士林建宏所駕駛，適由南向北，沿藍昌路北向車道直行
    通過路口駛來之車牌號碼XOT-792 號機車撞及而肇事，林建
    宏並因而受傷，經到場處理之警員以異議人（舉發違反道路
    交通管理事件通知單誤載異議人姓名及出生年份為：「林夢
    吉」、「27年」，嗣已更正）有「未隨車攜帶行車執照」、
    「轉彎車不讓直行車先行」、「違反道路交通安全規則肇事
    致人死傷」之違規予以舉發，旋經高雄市政府交通局（下稱
    原處分機關）於100 年8 月11日作成高市交裁字第裁32-B00
    000000號、第裁32-B00000000號裁決，依序按違反道路交通
    管理處罰條例第14條第2 款規定，對異議人處以罰鍰新臺幣
    （下同）300 元，及依同條例第48條第1 項第6 款、第63條
    第1 項、第61條第3 項規定，對異議人作成罰鍰900 元，並
    記違規點數4 點之處分。惟警員所開立之舉發違反道路交通
    管理事件通知單上所填載之姓名、出生年均不正確，為此錯
    誤是否以不罰為原則。且異議人轉彎時曾停車讓直行車輛先
    行，待無人車後始轉彎，車體已駛入慢車道過半，遭騎乘機
    車之林建宏以50至70公里時速超速行駛直撞，本案和解後林
    建宏坦承其近視近200 度未戴眼鏡，未能看清異議人之行車
    狀況，其當時騎車超速行駛亦未經處罰，爰依法聲明異議，
    請求本院撤銷原裁決處分云云。
二、按汽車迴車前，應暫停並顯示左轉燈光或手勢，看清無來往
    車輛，並注意行人通過，始得迴轉；汽車駕駛人迴車時，有
    迴車前，未依規定暫停，顯示左轉燈光，或不注意來、往車
    輛、行人，仍擅自迴轉之情形者，處新臺幣600 元以上1,80
    0 元以下罰鍰，並記違規點數一點；汽車駕駛人，駕駛汽車
    違反道路交通安全規則，因而肇事致人受傷者，記違規點數
    三點，道路交通安全規則第106 條第5 款、道路交通管理處
    罰條例第49條第5 款、第63條第1 項第1 款、第61條第3 項
    分別定有明文。又汽車行駛有行車執照，未隨車攜帶之情形
    者，處汽車所有人300 元以上600 元以下罰鍰，並責令改正
    、補換牌照或禁止其行駛，道路交通管理處罰條例第14條第
    2 款著有規定。
三、本件異議人於100 年6 月24日晚間8 時5 分，未帶行車執照
    ，駕駛車牌號碼YC-0780 號自用小客車，由北向南沿高雄市
    ○○區○○路行駛，行經該路與自西側匯入之大學十街形成
    之Ｔ字型路口附近時，為便於在對向，即藍昌路北向車道路
    旁停車購物，而在該路口進行迴轉時，為機車騎士林建宏所
    駕駛，適由南向北，沿藍昌路北向車道直行通過路口駛來之
    車牌號碼XOT-792 號機車撞及而肇事，林建宏並因而受傷等
    情，除據異議人以書狀，並於本院調查時到院陳明在卷，並
    有高雄市政府警察局交通大隊交通事故談話紀錄表（受詢問
    人林夢英、林建宏）、道路交通事故調查報告表(一)、(二)、現
    場圖、現場照片11幀在卷可稽，堪信為真。異議意旨雖以本
    件事發時，異議人所駕自用小客車係在轉彎過半之情形下，
    遭罹有近視200 度之上開機車駕駛人以時速50至70公里之速
    度撞及為由，主張本件肇事原因為機車騎士林建宏騎車超速
    ，而非異議人違規所致云云，惟查：
  (一)依前引卷附現場圖及現場照片所示，本件事發後經警員到場
    處理時，異議人所駕上開自用小客車係以車頭朝東略偏北約
    20度（即與藍昌路行車方向約呈70度）之大角度，打橫停放
    在藍昌路北向車道，甫通過該路與大學10街路口未遠（有部
    分尚在路口行人穿越道上）之內、外兩線快車道上，右前車
    輪後方葉子板略呈凹陷，上開機車則倒置於自用小客車右側
    地面，前輪輪胎罩、前擋板塑材部分均有裂痕等情，除徵異
    議人所駕自用小客車當時採取迴轉操作之幅度甚大，占用路
    幅甚廣，且在迴轉進行約一半時，為上開機車撞及，依兩車
    均僅受有輕微損傷之情形，自用小客車引擎蓋及擋風玻璃上
    猶無一般因機車騎士受慣性作用拋至其上所造成之破裂損傷
    等情觀之，不論該機車原本行進之速度為何、碰撞前是否曾
    經採取煞車閃避之作為，均堪認其撞及自用小客車之車速尚
    屬有限，依異議人所駕自用小客車進行迴轉之進度，回溯兩
    車於上開機車甫自路口前一路段，直行進入該路口區域時之
    相對位置，抑堪認定異議人於上開路口開始迴轉時，已經可
    見對向直行機車即將進入並通過路口，乃其竟未讓直行車先
    行而仍貿然進行迴轉爭道，終至本件肇事致人受傷事故之發
    生，其未依規定注意來、往車輛，看清無來往車輛，而擅自
    迴轉，並因違反道路交通安全規則而肇事致人受傷之事實，
    自堪認定，要不因兩車碰撞發生時，其所駕車輛適已搶先迴
    轉並得以進行過半而受影響。
  (二)另就異議意旨雖以本件承辦警員，於製作舉發違反道路交通
    管理事件通知單之初，就異議人之姓名及出生年份有誤寫情
    事為由，質疑原處分之合法性，然前揭事故發生後，異議人
    與機車駕駛人均留在現場，並於承辦警員到場時表明身分而
    接受調查，有高雄市○○○○○道路交通事故肇事人自首情
    形紀錄表在卷可參，是警員對於當事人之對象既已確實掌握
    ，其同一性原不因文件之記載筆誤而受影響，是異議意旨以
    卷附高雄市政府警察局高市警交字第B00000000 號舉發違反
    道路交通管理事件通知單上，除異議人之性別、身分證字號
    、地址、車主地址等資料記載正確外，所載駕駛人「林夢吉
    」，出生年月日「27.04.06」，與異議人姓名「林夢英」，
    出生年月日「22.04.06」均有一字之差為由，指摘原裁決書
    為不當，已嫌無據，況上開通知單所示明顯筆誤嗣已更正，
    並據異議人於本院調查時自承已經收受更正後文書等情外（
    本院100 年度交聲字第1785號案卷第35頁、第1786號案卷第
    35頁），縱令原處分機關所為裁決書亦不復見此誤，是其就
    原處分所為事實之認定，顯然不生影響，異議意旨執此主張
    免罰，亦嫌無據。
四、綜上所述，異議人林夢英於前揭時地駕駛上開自用小客車，
    既有未隨車攜帶行照，及迴車時，未依規定暫停並注意來、
    往車輛、行人，而仍擅自迴轉之違規情事，並肇事致人受傷
    ，應依道路交通管理處罰條例第14條第2 款處以罰鍰新臺幣
    300 元、同條例第49條第5 款規定處以罰鍰新臺幣600 元，
    並依第63條第1 項第1 款、第61條第3 項各計違規點數1 點
    、3 點之處分。原處分就異議人未帶行照部分，依道路交通
    管理處罰條例第14條第2 款處以罰鍰新臺幣300 元（高市交
    裁字第裁32-B00000000號），其認事用法均無違誤，異議意
    旨請求本院撤銷該部分之處分，即無理由，應予駁回如主文
    第三項所示。另就異議人違規迴轉部分，原處分誤認其事實
    為違規左轉，依道路交通管理處罰條例第48條第1 項第6 款
    、第63條第1 項、第61條第3 項規定，對異議人作成罰鍰90
    0 元（高市交裁字第裁32-B00000000號），並記違規點數4
    點之處分，其認事用法即有未合，異議意旨主張此部分尚不
    構成違規事實，固無理由，然原處分既有上開違誤，自應由
    本院撤銷其裁決處分如主文第一項，並自為裁定如主文第二
    項所示。
據上論斷，應依道路交通事件處理辦法第18條、第19條，裁定如
主文。
中    華    民    國    100    年    12    月   29    日
                        交通法庭  法  官  陳松檀
以上正本證明與原本無異。
如不服本裁定應於收受送達後5 日內向本院提出抗告書狀敘述抗
告之理由抗告於臺灣高等法院高雄分院。
中    華    民    國    100    年    12    月   29    日
                                  書記官  洪季杏